【裁判字號】    98,簡上,165
【裁判日期】    980724
【裁判案由】    違反保護令
【裁判全文】
臺灣桃園地方法院刑事判決             98年度簡上字第165號
上  訴  人
即  被  告  丙○○
上列上訴人即被告因違反保護令案件，不服本院於民國97年12月
31日97年度壢簡字第3104號所為之第一審簡易判決（聲請簡易判
決處刑案號：臺灣桃園地方法院檢察署97年度偵字第17097 號）
，提起上訴，本院管轄第二審合議庭，就犯罪事實(一)至(八)部分為
第二審判決，並就97年4 月11日違反保護令部分改依第一審通常
程序審理，分別判決如下：
    主  文
原判決關於丙○○97年4 月11日違反保護令部分暨定應執行刑部
分均撤銷。
丙○○被訴97年4 月11日違反保護令部分無罪。
其餘上訴駁回。
上開上訴駁回有罪部分所處之刑，應執行拘役壹佰零伍日，如易
科罰金，以新臺幣壹仟元折算壹日。
    事  實
一、丙○○與戊○○係堂兄妹之關係（丙○○之父親丁○○與戊○○之父親羅俊六係兄弟），乙○○係戊○○之配偶，丙○○與戊○○、乙○○彼此具有家庭暴力防治法第3 條第4 款
    所規定之家庭成員關係。丙○○於民國97年4 月2 日經本院
    以97年度家護字第119 號核發民事通常保護令，其內容為令
    丙○○應遠離乙○○住居所（位於桃園縣新屋鄉○○路160
    巷6 號，下稱乙○○住處）及戊○○工作場所（位於桃園縣
    新屋鄉○○路455 號之豫彰加油站，下稱豫彰加油站）至少
    200 公尺，保護令有效期間為1 年。詎丙○○明知上開保護
    令內容，竟仍於保護令有效期間內之下列時間，於下列地點
    ，為違反保護令之行為：
  (一)丙○○於97年5 月5 日晚間8 時50分至53分許，駕駛車號CO
    -5595 號自用小客車，至乙○○住處附近，並沿著乙○○住
    處四周道路繞行，以此方式違反前開保護令至少遠離乙○○
    住處200 公尺之規定，直至乙○○出來察看，始罷手離去。
  (二)丙○○復於97年6 月20日上午8 時39分許，駕駛車號CO-559
    5 號自用小客車，至豫彰加油站加油，以此方式違反前開保
    護令至少遠離豫彰加油站200 公尺之規定。
  (三)丙○○於上開事實(二)離開豫彰加油站後，隨即承前同一犯意
    於97年6 月20日上午8 時40分許，駕駛該車輛接近乙○○住
    處，以此方式違反前開保護令至少遠離乙○○住處200 公尺
    之規定。
  (四)丙○○於97年7 月7 日上午8 時21分許，駕駛車號CO-559 5
    號自用小客車，接近乙○○住處，以此方式違反前開保護令
    至少遠離乙○○住處200 公尺之規定。
  (五)羅守志於前開事實(四)離開乙○○住處後，隨即承前同一犯意
    於97年7 月7 日上午8 時23分許，駕駛該車輛至豫彰加油站
    加油，以此方式違反前開保護令至少遠離豫彰加油站200 公
    尺之規定。
  (六)丙○○於97年7 月7 日晚上8 時許，駕車車號CO-5595 號自
    用小客車至豫彰加油站加油，以此方式違反前開保護令至少
    遠離豫彰加油站200 公尺之規定。
  (七)丙○○於97年7 月14日上午，騎腳踏車來回行駛於緊鄰豫彰
    加油站之道路，並於行經該加油站時大聲喊叫，以此方式違
    反前開保護令至少遠離豫彰加油站200 公尺之規定。
  (八)丙○○於97年8 月10日下午6 時許，蹲在乙○○住處附近長
    達半小時之久，以此方式違反前開保護令至少遠離乙○○住
    處200 公尺之規定。
  (九)嗣經乙○○發現，調閱乙○○住處、豫彰加油站附近監視錄
    影器畫面，報警處理，而悉上情。
二、案經桃園縣政府警察局楊梅分局報告臺灣桃園地方法院檢察
    署檢察官偵查起訴。
    理  由
甲、證據能力方面：
    查本案所引用之供述及非供述證據，經本院依法踐行調查證
    據程式，檢察官、被告（見本院簡上字卷第48頁）均不爭執
    各該證據之證據能力，且亦查無依法應排除其證據能力之情
    形，是後述所引用證據之證據能力均無疑義，先予敘明。
乙、實體方面：
壹、有罪部分：
一、訊據上訴人即被告丙○○（下稱被告）雖坦承97年7 月7 日
    上午前往豫彰加油站加油，惟矢口否認有何違反保護令之犯
    行，辯稱：車號CO-5595 號自用小客車雖登記在伊名下，但
    該車輛是家族中大家共同使用，且與該車同型號及同顏色者
    所在多有，卷內被害人所提供之汽車相片車牌號碼均模糊不
    清、難以辨認，自不得以該相片即認相片中車輛為被告所有
    ，並推論伊為駕駛人，此外，伊不懂法律，對於200 公尺之
    定義不清楚，且經伊詢問，黃烈火基金會及地檢署為民服務
    中心服務人員告訴伊如果沒有騷擾他人，而是生活起居習慣
    消費過路等行為並不觸法，而於該保護令所禁止之200 公尺
    內有許多伊與伊父親所有，由伊長期管理、使用之房地，因
    此伊必然會經過乙○○住處，然伊並無犯罪之故意，另豫彰
    加油站係伊祖父羅元城所開設，伊祖父曾交代家族成員若要
    加油，就在自家加油站加油，伊因此習慣到家族開設的加油
    站加油，此係基於合法消費目的，伊沒有故意，應非違法行
    為，此外，犯罪事實(七)(八)違反保護令部分，並非伊所為云云
    。經查：
  (一)被告與戊○○係堂兄妹關係，乙○○係戊○○之配偶，丙○○與戊○○、乙○○具有家庭暴力防治法第3 條第4 款所規
    定之家庭成員關係，丙○○於97年4 月2 日經本院以97年度
    家護字第119 號核發民事通常保護令，其內容為令丙○○應
    遠離乙○○住處及豫彰加油站至少200 公尺，保護令有效期
    間為1 年，又車號CO-5595 號自用小客車為被告所有等情，
    業據證人乙○○、戊○○指訴明確（見97年度偵字第17097
    號卷第8-9 、29、30頁，本院簡上字卷第155 、160 頁），
    復為被告所不否認，此外，並有戶籍謄本、本院97年度家護
    字第119 號民事通常保護令、車籍查詢基本資料在卷可稽（
    見97年度家護字第119 號卷第88頁，97年度偵字第17097 號
    卷第12-14 、15頁）。
  (二)就犯罪事實(一)違反保護令部分
  1.據證人乙○○於警詢、偵查中及本院審理時證稱：97年5 月
    5 日晚間8 時50分至53分之間，伊有在伊的住處第1 、3 號
    監視器間窗戶看到被告駕駛車號CO-5595 號自小客車接近，
    伊會確認是被告的車子是因為該車為紅色、前後保險桿都是
    黑色，且車號很好認，伊後來調閱伊家中的監視錄影帶，確
    實有看到被告的車子繞行伊的住處周圍道路，97年度偵字第
    17097 號卷第80頁的第1 張照片第1 、3 號監視器及第2 張
    照片第1 號監視器有拍到被告車輛，第3 張照片第1 號監視
    器則是拍攝到被告該車輛車尾、第4 號監視器是該車輛的側
    面；第81頁的第1 張照片是第2 號監視器拍攝到被告該車車
    頭，第2 張及第3 張照片是第4 號監視器拍攝被告該車車尾
    ；第82頁第1 張照片是第1 、3 號監視器，第2 張照片是第
    4 號監視器，第3 張照片是第4 號監視器拍攝到被告車輛；
    第83頁第1 張照片是第1 、3 號監視器，第2 張照片是第1
    號監視器，第3 張照片是第1 號監視器拍攝到被告該車輛；
    第84頁第1 張照片第3 號監視器是伊人出來看到被告，當時
    被告駕駛該車輛開往加油站的方向，第4 號監視器有拍照被
    告該車輛車尾一點點，第2 張照片是第4 號監視器，顯示被
    告該車煞車燈等語甚詳（見97年度偵字第17097 號卷第9 頁
    ，本院卷第156-157 頁），而由當日97年5 月5 日當日晚間
    8 時50分至53分許乙○○住處監視錄影帶翻拍照片（見97年
    度偵字第17097 號卷第80-84 頁），參酌乙○○當庭繪製乙○○住處4 支監視器之位置（見本院簡上字卷第156 、173
    頁），照片內容均能與證人乙○○之證詞相互佐證，參以車
    號CO-5595 號自用小客車係被告所使用（詳如理由(八)所述）
    ，可見被告確實駕駛上開車輛於97年5 月5 日晚間8 時50分
    許直行行經乙○○住處第1 、3 號監視器所在街道（下稱街
    道一）（見97年度偵字第17097 號卷第80頁），又於同日晚
    間8 時51分許直行行經乙○○住處第2 、4 號監視器所在街
    道（下稱街道二）（97年度偵字第17097 號卷第81頁），再
    於同日晚間8 時52分許行經街道一右轉街道二（97年度偵字
    第17097 號卷第82頁），又於同日晚間8 時53分許行經街道
    一後左轉（97年度偵字第17097 號卷第83-84 頁），被告當
    日駕駛車輛繞行乙○○住處等情，堪以採信。
  (三)就犯罪事實(二)(三)接續違反保護令部分
  1.據證人戊○○於偵查中及本院審理時證稱：97年6 月20日上
    午8 時40分，伊有看見被告開車接近伊與乙○○住處，當天
    伊與兒子在家中遊戲室，往窗外看時，看到被告開車經過，
    且伊有從擋風玻璃看到被告在車內，後來伊調閱監視器，也
    有看到車號是CO-5595 號等語明確（見97年度偵字第17097
    號卷第31頁，本院卷第160-161 、165 頁），而由當日稍早
    即97年6 月20日上午8 時39分許豫彰加油站監視錄影帶翻拍
    照片，可清晰看見車號CO-5595 號於當時前往該加油站加油
    （見97年度偵字第17097 號卷第85頁），又由乙○○住處97
    年6 月20日上午8 時40分許監視錄影帶翻拍照片（見97年度
    偵字第17097 號卷第86頁），可見一與被告同型號之車輛於
    同日上午8 時40分許自豫彰加油站所在位置往乙○○住處行
    進，並行經乙○○住處街道二，參以車號CO-5595 號自用小
    客車係被告所使用（詳如理由(八)所述），可見被告應有於97
    年6 月20日上午8 時39分許駕駛上開車輛至豫彰加油站加油
    ，隨後並駕駛該車輛往乙○○住處方向行駛，並行經乙○○
    住處街道二，而接續違反保護令至少遠離豫彰加油站、乙○○住處200 公尺規定之事實。
  (四)就犯罪事實(四)(五)接續違反保護令部分
  1.據證人戊○○於偵查中及本院審理時證稱：97年7 月7 日伊
    有調閱乙○○住處監視錄影帶，被告確實出現在乙○○住處
    附近，而於同日上午8 時23分許，伊有看到被告駕駛車號CO
    -5595 號自用小客車到豫彰加油站加油，當時伊在辦公室裡
    面，被告到加油站後，伊很害怕，就站在辦公室門口拍，被
    告下車要靠近伊，伊就打電話報警，之後被告就跑掉了，又
    前往豫彰加油站，除了經過伊住處門前之外，還有其他道路
    可以到達等語明確（見97年度偵字第17097 號卷第31頁，本
    院簡上字卷第161-162 、164 、165 頁），而由乙○○住處
    監視錄影器翻拍照片，可見一與被告同型號之車輛於97年7
    月7 日8 時21分許行經乙○○住處街道一，其後又折返後右
    轉往豫彰加油站方向行駛（見97年度偵字第17097 號卷第87
    -88 頁），另由豫彰加油站監視錄影器翻拍照片及戊○○手
    機拍攝照片，可清晰看見車號CO-5595 號自用小客車於同日
    上午8 時23分許至豫彰加油站加油（見97年度偵字第17097
    號卷第89-90 、92頁），參以車號CO-5595 號自用小客車係
    被告所使用（詳如理由(八)所述），而被告亦自承：97年7 月
    7 日早上伊有到豫彰加油站加油等語（見97年度偵字第1709
    7 號卷第37頁，本院簡上字卷第165 頁），且被告上開行為
    係基於違反保護令之犯意所為（詳如理由(九)所述），可見被
    告確有於97年7 月7 日上午8 時21分許駕駛車號CO-5595 號
    自用小客車接近乙○○住處，並於同日上午8 時23分許，駕
    駛該車輛前往豫彰加油站加油，而違反前開保護令至少遠離
    乙○○住處、豫彰加油站200 公尺之規定。
  (五)就犯罪事實(六)違反保護令部分
  1.據證人戊○○於偵查中及本院審理時證稱：97年晚間7 月7
    日被告來加油之後，員工有告訴伊，伊就將被告加油存根留
    下，當天晚上被告說要加滿油，但是加新臺幣（下同）40元
    就加滿了等語明確（見97年度偵字第17097 號卷第31頁，本
    院簡上字卷第164 頁），而由豫彰加油站監視錄影器翻拍照
    片，可清楚看見車號CO-5595 號自用小客車於97年7 月7 日
    晚間8 時許前往該加油站加油（見97年度偵字第17097 號卷
    第91頁），參以乙○○於97年度家護抗字第32號案件提出當
    日加油之發票存根，所載消費日期為97年7 月7 日，消費金
    額為新臺幣（下同）40元（見97年度家護抗字第32號卷第62
    頁），經核，均與證人戊○○所述相符，堪信為真實，而車
    號CO-5595 號自用小客車係被告所使用（詳如理由(八)所述）
    ，可見被告確有於97年7 月7 日晚間8 時許駕駛上開車輛前
    往豫彰加油站而違反保護令至少遠離豫彰加油站200 公尺規
    定之事實。
  (六)就犯罪事實(七)違反保護令部分
  1.據證人戊○○於本院審理時證稱：97年7 月14日伊有看到被
    告騎腳踏車接近豫彰加油站，第一次被告從加油站旁邊的馬
    路騎過去，騎過去時他還大叫，伊沒有聽到他大叫的內容，
    只聽到他的聲音，加油站員工看到就跑進辦公室告訴伊說被
    告又來了，伊跑出去，發現被告已經騎遠，伊就留在原地等
    ，果然被告又騎回來，當時他是戴著安全帽，伊就用手機拍
    下他的照片，伊確定那個人就是被告等語甚詳（見97年度偵
    字第17097 號卷第92頁），並有戊○○手機拍攝照片在卷可
    稽（見本院簡上字卷第92頁），核與證人戊○○所述相符，
    堪信為真實。
  (七)就犯罪事實(八)違反保護令部分
  1.據證人乙○○於本院審理時證稱：97年8 月10日伊有看到被
    告接近伊上開住處，並蹲在附近長達半小時，當天是戊○○
    帶大兒子在門前騎腳踏車，發現被告蹲在那裡，才叫伊出來
    看，被告當天蹲的位置距離伊住處約50至60公尺遠等語（見
    本院簡上字卷第157-158 頁），且據證人戊○○於本院審理
    時證稱：97年8 月10日伊有目擊被告蹲在伊住處附近，當時
    伊與兒子在練習腳踏車，伊看到被告蹲在那邊，伊告訴先生
    乙○○說被告蹲在那邊，他就出去用手機拍下被告的情形，
    伊確定那人就是被告，伊對距離不是很有概念，可能大約10
    0 公尺遠等語（見本院簡上字卷第163 頁），經核，證人所
    述內容均能相互佐證，此外，並有證人乙○○當庭繪製被告
    當日所在位置、乙○○手機拍攝照片在卷可稽（見本院簡上
    字卷第173 頁，97年度偵字第17097 號卷第93頁），堪認被
    告有於97年8 月10日違反保護令至少遠離乙○○住處200公
    尺規定之事實。
  (八)被告就犯罪事實(一)(二)(三)(四)(六)雖辯稱：車號CO-5595 號自用小
    客車雖登記在伊名下，但該車輛是家族中大家共同使用，且
    與該車同型號及同顏色者所在多有，自不得以卷內相片認定
    該車輛為伊所有，並推論為伊所駕駛云云，並請求傳訊其妻
    證人甲○○到庭於本院審理時證稱：車號CO-5595 號車子是
    由大家一起使用云云（見本院簡上字卷第123 頁），然查，
    被告於97年7 月17日警詢時僅就原警詢問是否於97年5 月5
    日駕車行經乙○○住處、同年6 月20日駕車行經豫彰加油站
    及乙○○住處、同年7 月7 日駕車行經乙○○住處及豫彰加
    油站表示忘記了等語（見97年度偵字第17097 號卷第5 頁）
    ，並未辯稱該車輛非其使用，直至97年9 月19日檢察官偵訊
    時，被告仍就是否於各該時間駕車行經乙○○住處、豫彰加
    油站表示沒有印象等語（見97年度偵字第17097 號卷第37-3
    8 頁），若該車輛確實由家族中大家所共用，被告應會於本
    件偵查之初即提出此有利於己之辯解，然被告非但沒有提出
    ，甚至於偵查中自承：車號CO-5595 號自用小客車是伊所使
    用等語（見97年度偵字第17097 號卷第37頁），可見被告嗣
    於案件起訴於本院後翻異前詞辯稱上開車輛為家族所共用云
    云，應係臨訟卸責之詞，而證人甲○○於上開證詞，應係迴
    護而為有利於被告之詞，均不足採。
  (九)被告又辯稱：伊不懂法律，對於保護令200 公尺之定義不清
    楚，且經伊詢問，黃烈火基金會及地檢署為民服務中心服務
    人員告訴伊如果沒有騷擾他人，而是生活起居習慣消費過路
    等行為並不觸法，又保護令所禁止之200 公尺內有許多伊與
    伊父親所有，由伊長期管理、使用之房地，因此伊必然會經
    過乙○○住處，然伊並無犯罪之故意，另豫彰加油站係伊祖
    父羅元城所開設，伊祖父曾交代家族成員若要加油，就在自
    家加油站加油，伊因此習慣到家族開設的加油站加油，此係
    基於合法消費目的，伊沒有故意，應非違法行為云云。惟按
    除有正當理由而無法避免者外，不得因不知法律而免除刑事
    責任，刑法第16條定有明文。該規定係指行為人對於違法性
    錯誤，有正當理由而屬無法避免者，始可免除其刑事責任，
    而阻卻其犯罪之成立；若行為人對於違法性錯誤，非具有正
    當理由而屬無法避免者，自不能阻卻犯罪之成立。依本件保
    護令主文第二項：「相對人不得直接或間接對於聲請人乙○○為騷擾、跟蹤、通話、通信之聯絡行為。」第三項：「相
    對人應遠離下列場所至少200 公尺：聲請人乙○○住居所..
    . 被害人戊○○工作場所... 」，由文義應可明顯得知第三
    項之「遠離」，與第二項之「騷擾」應屬二事，亦即第三項
    所規定之「遠離場所」意指無論被告主觀上目的為何，客觀
    上被告均不得進入該等場所周圍200 公尺之範圍內，並不可
    解釋為若無騷擾情事，即可進入200 公尺範圍之內，否則第
    三項之規定豈非具文？而被告自承其為國內大學畢業，並赴
    美深造碩士學位，又服務於商業界有多項工作經驗，並提出
    相關資料以資證明（見97年度壢簡字第3104號卷第17頁），
    應無曲解上開保護令主文之可能，豈有詢問他人之必要。何
    況證人甲○○於本院審理時證稱：伊於看過保護令後，曾告
    訴被告不要到豫彰加油站加油，而去其他加油站加油等語（
    見本院簡上字卷第127 頁），足見本件保護令之內容並無令
    人誤解之疑慮，文義一望即知，被告辯稱其誤解保護令文義
    云云，顯屬臨訟卸責之詞，其違反保護令之行為不能認定有
    正當理由，自無從阻卻犯罪之成立。至被告辯稱其詢問他人
    得知若屬生活習慣消費過路之行為，不受保護令200 公尺規
    定之限制，其係依家族習慣至豫彰加油站加油，且為管理房
    地，必然會經過乙○○住處一節，惟以被告所犯犯罪事實(一)
    係「繞行」乙○○住處，犯罪事實(五)(六)係於97年7 月7 日上
    午8 時23分許、又於同日晚間8 時許駕車至豫彰加油站加油
    ，且當日晚間加油之消費金額僅40元，犯罪事實(七)係來回行
    經豫彰加油站，並於行經該加油站時大聲喊叫，犯罪事實(八)
    係故意蹲踞於乙○○住處附近，均與一般路過、消費習慣未
    合，又犯罪事實(二)(三)被告至豫彰加油站加油後隨即前往乙○○住處，犯罪事實(四)(五)被告行經乙○○住處後前往豫彰加油
    站加油，依證人戊○○於本院審理時證稱：前往豫彰加油站
    ，除了經過伊住處門前之外，還有其他道路可以到達等語明
    確（見本院簡上字卷第164 頁），被告上開行為顯非單純途
    經乙○○住處，或單純前往豫彰加油站加油，被告明知其不
    得接近乙○○住處、豫彰加油站仍執意前往，又為上開不合
    常情之舉，顯然有違反保護令之意圖，其前揭所辯，自不可
    採。
  (十)綜上所述，被告所辯均非可採，本件事證明確，被告之犯行
    堪以認定。
二、核被告丙○○所為，均係犯家庭暴力防治法第61條第4 款之
    違反保護令罪。按數行為於同時同地或密切接近之時地實施
    ，侵害同一之法益，各行為之獨立性極為薄弱，依一般社會
    健全觀念，在時間差距上，難以強行分開，在刑法評價上，
    以視為數個舉動之接續施行，合為包括之一行為予以評價，
    較為合理，則屬接續犯，而為包括之一罪（最高法院86年臺
    上字第3295號判例參照）。查被告於97年6 月20日上午8時
    39分許及40分許，先後駕車至豫彰加油站及乙○○住處之違
    反保護令行為（即犯罪事實欄(二)、(三)部分），及被告於97年
    7 月7 日上午8 時21分許及23分許，先後駕車接近乙○○住
    處及豫彰加油站之違反保護令行為（即犯罪事實(四)、(五)部分
    ），分別係時間密切接近，侵害同一法益，各行為之獨立性
    極為薄弱，顯係各出於同一違反保護令之目的，依一般社會
    健全觀念，在時間差距上難以強行分割，應各視為數個舉動
    之接續施行，分別合為包括之一行為予以評價，是依前揭判
    例意旨，並參諸「刑法廢除連續犯後，應發展接續犯之概念
    ，對於合乎接續犯之情形，認為構成單一之犯罪，以限縮數
    罪併罰之範圍」之立法意旨，應認被告上開多次違反保護令
    之行為，均分屬接續犯，各為單純一罪。又被告前揭6 次違
    反保護令罪之犯行，犯意各別，行為互殊，應予分論併罰。
    原審以被告上開犯行罪證明確，援引刑事訴訟法第449 條第
    1 項前段、第3 項、第454 條第2 項，家庭暴力防治法第61
    條第4 款，刑法第11條前段、第41條第1 項前段、第51條第
    6 款，並審酌被告明知收受本院民事通常保護令後，依該保
    護令應遠離乙○○住處及豫彰加油站均至少200 公尺，竟偽
    以加油或駕車路過等理由，藉故至被害人戊○○所任職之加
    油站加油，然每次所加油之金額均僅40元至100 元不等，或
    於被害人乙○○住處附近駕車連續繞行達數分鐘之久，顯然
    漠視法律，惡性非輕，且犯後猶否認犯行，全然未見悔意，
    惟念及被告無前科紀錄，有臺灣高等法院被告前案紀錄表1
    紙可稽，並考量其犯罪之動機、目的、手段暨所生損害等一
    切情狀，分別判處拘役20日，並諭知易科罰金之折算標準，
    其認事用法，均無違誤，量刑亦屬妥適，被告仍執陳詞提起
    上訴，指摘原判決不當，顯無理由，自應予駁回。並由本院
    就上開關於上訴駁回部分另定其應執行之刑，及就所定應執
    行之刑諭知易科罰金之折算標準。
貳、無罪部分：
一、公訴意旨另以：被告於97年4 月11日上午7 時27分許，駕駛
    車號CO-5595 號自用小客車，至豫彰加油站，以此方式違反
    前開保護令至少遠離豫彰加油站200 公尺之規定，因認被告
    涉有家庭暴力防治法第61條第4 款之違反保護令罪嫌等語。
二、按犯罪事實應依證據認定之，無證據不得認定犯罪事實，又
    不能證明被告犯罪或其行為不罰者，應諭知無罪之判決，刑
    事訴訟法第154 條第2 項、第301 條第1 項分別定有明文。
三、公訴意旨認被告涉有家庭暴力防治法第61條第4 款之違反保
    護令罪嫌，無非係以被害人乙○○、戊○○之指訴、蒐證照
    片、民事通常保護令、97年度家護字第119 號及97年度家護
    抗字第32號民事卷宗為其主要論據。訊據被告堅詞否認有何
    違反保護令之犯行，辯稱：該保護令送達證書上之印章是伊
    媽媽蓋的，家中都是由伊母親收掛號信，伊於97年4 月10日
    下班晚，回家直接睡覺，翌日（11日）一大早如往常到豫彰
    加油站加油，回到家才得知有簽收好的掛號信，一看是保護
    令，雖然不太懂，但不太高興，所以當天就去法院抗告等語
    。經查：
  (一)被告與戊○○、乙○○係堂兄妹關係，具有家庭暴力防治法
    第3 條第4 款所規定之家庭成員關係，丙○○於97年4 月2
    日經本院以97年度家護字第119 號核發民事通常保護令，其
    內容為令丙○○應遠離乙○○住處及豫彰加油站至少200 公
    尺，保護令有效期間為1 年，又車號CO-5595 號自用小客車
    為被告所有等情，業如前述，又上開保護令於97年4 月10日
    送達被告住所，被告於翌日（11日）提出抗告，復有本院送
    達證書、蓋有本院收狀章抗告狀在卷可稽（見97年度家護字
    第119 號卷第166 頁，97年度家護抗字第32號卷第4 頁）。
  (二)據證人甲○○於本院審理時證稱：家中的都是由媽媽收取掛
    號信，4 月11日早上被告出去運動順便加油，那天早上被告
    回來之後告訴伊媽媽收到法院的保護令並交給他等語（見本
    院簡上字卷第123 頁），是被告於97年4 月10日是否收受該
    保護令，已非無疑。而被告所有車號CO-5595 號自用小客車
    係於翌日（11日）上午7 時27分許前往豫彰加油站加油等情
    ，有豫彰加油站監視錄影器翻拍照片在卷可稽（見97年度偵
    字第17097 號卷第78-79 頁），另經本院詢問中壢簡易庭，
    法院紀錄被告提出抗告狀之收狀時間為97年4 月11日下午4
    時32分（本院簡上字卷第143 頁），被告辯稱其於97年4 月
    11日上午到豫彰加油站加油回到住處後始得知保護令一事，
    並於同日提出抗告等語，並非全無可能。
  (三)又檢察官所舉蒐證照片等件，僅能證明被告曾於當日早上前
    往豫彰加油站加油，然不能證明被告加油時確已收受並知悉
    上開保護令。
四、綜上所述，本案依被害人乙○○、戊○○之指訴、蒐證照片
    、民事通常保護令、97年度家護字第119 號及97年度家護抗
    字第32號民事卷宗等件，尚無從證明被告確有違反保護令之
    犯行，此外，復查無積極證據足資證明被告有公訴意旨所指
    違反保護令之犯行，本件即不能證明被告有該當家庭暴力防
    治法第61條第4 款之違反保護令罪，自無從以該罪與被告相
    繩，揆諸前開法條規定及判例意旨，即應諭知被告無罪之判
    決。原審疏未審酌上情，遽為被告有罪之諭知，尚有未洽，
    被告上訴意旨指摘原審判決此部分不當，為有理由，自應由
    本院將原審判決此部分暨定應執行刑部分，予以撤銷改判。
    本件檢察官就此部分原聲請以簡易判決處刑，惟經本院認有
    刑事訴訟法第451 條之1 第4 項但書第3 款之情形，因此改
    依第一審通常程序審理，並為被告無罪之諭知。
據上論斷，應依刑事訴訟法第452 條、第455 條之1 第1 項、第
3 項、第368 條、第369 條第1 項前段、第301 條第1 項，刑法
第51條第6 款、第41條第1 項前段，判決如主文。
本案經檢察官徐文豪到庭執行職務。
中    華    民    國    98    年    7     月    24    日
                  刑事第四庭  審判長法  官  袁雪華
                                    法  官  張淑華
                                    法  官  林宜靜
以上正本證明與原本無異。
如不服本判決97年4 月11日違反保護令部分，得於收受判決正本
後10 日 內上訴，其餘部分不得上訴。
                                    書記官  黃俊燁
中    華    民    國    98    年    7     月    24    日
附錄論罪科刑法條
家庭暴力防治法第61條
違反法院依第 14 條第 1 項、第 16 條第 3 項所為之下列裁定
者，為本法所稱違反保護令罪，處3 年以下有期徒刑、拘役或科
或併科新臺幣10萬元以下罰金：
一、禁止實施家庭暴力。
二、禁止騷擾、接觸、跟蹤、通話、通信或其他非必要之聯絡行
    為。
三、遷出住居所。
四、遠離住居所、工作場所、學校或其他特定場所。
五、完成加害人處遇計畫。


司法院資訊處製作；財團法人民間司法改革基金會備份。
